【裁判字號】    99,交抗,24
【裁判日期】    990114
【裁判案由】    違反道路交通管理處罰條例
【裁判全文】
臺灣高等法院交通事件裁定              99年度交抗字第24號
抗  告  人
即異 議 人
即受處分人  甲○○
上列抗告人因違反道路交通管理處罰條例案件，不服臺灣桃園地
方法院，中華民國98年11月25日所為裁定（98年度交聲字第1929
號），提起抗告，本院裁定如下：
    主  文
原裁定撤銷。
甲○○不罰。
    理  由
一、原裁定意旨略以：本件異議人即受處分人甲○○於民國98年
    5月1日晚間9時15分許，駕駛車牌號碼V8-2051號自小客車，
    行經臺64線觀音隧道（往蘆洲方向）處，為臺北縣政府警察
    局警員逕行舉發「行駛快速公路限速80公里，經測速時速94
    公里，超速14公里（未滿20公里）」之違規行為，經原處分
    機關於98年7月22日，依據道路交通管理處罰條例第33條第1
    項第 1款及道路交通管理事件統一裁罰基準表之規定，裁處
    受處分人罰鍰新臺幣（下同）3,000元，並記違規點數1點。
    查本件交通違規案件查獲當時，相關主管單位確已設有速限
    標誌及警告牌示供駕駛人遵循辨識，汽車行駛於高速公路及
    快速公路，應依速限標誌行駛，異議人為領有合格駕駛執照
    之駕駛人，對上揭規定自難諉為不知。且主管單位確設有「
    常有測速照相」之警告牌示，供駕駛人遵循辨識。況受處分
    人本即應依規定速限行駛，不因有無測速照相之警示標誌而
    有異。是原處分機關之裁罰，核無違誤或不當，異議應予駁
    回等語。
二、抗告意旨略以：交警於取締超速當時並未依據道路交通管理
    處罰條例第7條之2規定，至少於300公尺前，明顯標示，而
    逕行取締，自有瑕疵，故對此提出抗告云云。
三、按道路交通管理處罰條例第7條之2第 3項規定：「對於前項
    第9款之違規行為（ 行車速度超過規定之最高速限或低於規
    定之最低速限），採用固定或非固定式科學儀器取得證據資
    料證明者，於一般道路須至少於 100公尺，於高速公路、快
    速公路須至少於 300公尺前，明顯標示之。」。其目的在於
    一般駕駛人，於道路上行駛，因習慣性操作，對於車速是否
    超過速限，往往疏忽不自覺，該測速警示標誌之設置，告知
    汽車駕駛人正在執行採證取締，不致突襲性予以處罰。並為
    免駕駛人反應不及避免受罰緊急減速而產生危險，達到告知
    及維護行車安全之最大效益。從而，如道路交通主管機關以
    固定或非固定式科學儀器採證超速違規行為，於設置地點之
    前方100公尺（一般道路）或300公尺（高速公路或快速公路
    ）前應設置明確標示。故該100公尺或300公尺之距離，過短
    則可能發生危險，過長則與未設立標誌無異。該 300公尺雖
    非嚴格規定，但設置之距離仍應符合於比例原則。
四、經查：
（一）受處分人超速駕駛之行為，固屬非是。然程序正義之要求
      為執法者必須遵守之基本原則。依毒樹毒果之原則，若執
      法者不遵守法律所定之程序，所蒐集之證據，即不得為採
      為不利於受處分人之違法之依據。
（二）依舉發員警施志明於原審證稱：其係在臺64線觀音隧道往
      蘆洲、五股方向，距離隧道出口約20公尺處架設移動式測
      速照相儀器（見交聲卷第27頁）。而依據臺北縣政府警察
      局北縣警交字第 CG0000000號舉發違反道路交通管理事件
      通知單、採證照片、交通部臺灣區國道新建工程局98年10
      月5日國工局處一字第 0980015534號函、警員所提出照片
      ，上開路段固設有「速限80公里」之標誌牌面，於近觀音
      隧道入口右側。又依臺北縣政府警察局98年10月 7日北縣
      警交字第0980148930號函及舉發警員施志明證述，於觀音
      隧道入口前懸掛活動式「常有測速照相」之警告性質牌示
      ，執行完畢後拆除（見交聲卷第16頁、17頁、第36頁）。
      然查該觀音隧道全長2590公尺（見交聲卷第16頁照片上交
      通標誌），可知測速警示標誌設置位置與移動式測速照相
      儀器架設位置有2610公尺之距離，則此2610公尺之遙遠距
      離與道路交通管理處罰條例第7條之2第3項之所定之300公
      尺左右合理範圍，超出有八倍以上。又設置地點在隧道另
      端，途經遙遠、昏暗、單調、冗長 2.6公里路程，顯難達
      到警告之目的而不符合比例原則。另核其設置活動警告標
      誌位置所在，該處原設有80公里速限標誌牌、觀音山隧道
      文字標誌牌、隧道圖形標誌牌、大燈圖形標誌牌、隧道中
      開頭燈文字標誌牌、菱形閃光燈標誌牌。該活動警告移動
      標誌，夾雜其他標誌中間，短短數公尺內，共有八面標誌
      牌，且核該活動警告標誌又相對極為狹小，與其他文字標
      誌比較，不及觀音山隧道文字標誌牌之6分之1，不及隧道
      中開頭燈文字標誌牌3分之1，亦難認屬於法律所定「明顯
      標示」之規定。以此執法方式，自違反程序正義之要求，
      而有設陷蒐證之虞，以此採證及處罰，自難昭折服。道路
      交通管理處罰之金額雖不大，但不當執法引起之民怨則無
      二致。
五、原審未審核警方執行蒐證是否違反法律之程序，遽以駁回異
    議，自有未合。應由本院將原裁定撤銷，另為受處分人不罰
    之裁定。
六、惟受處分人亦勿存疏忽僥悻之心，仍應了解其超速行為，除
    造成自身及車內乘客之危險，更對道路使用人之安全有莫大
    危害。往後能謹慎安全駕駛。
據上論斷，應依道路交通管理處罰條例第89條，道路交通案件處
理辦法第26條，刑事訴訟法第413條前段，裁定如主文。
中    華    民    國    99     年     1    月   14    日
                  刑事第七庭    審判長法  官  宋明蒼
                                      法  官  游紅桃
                                      法  官  趙功恆
以上正本證明與原本無異。
不得再抗告。
                                      書記官  張美華
中    華    民    國    99    年    1     月    15    日


司法院資訊處製作；財團法人民間司法改革基金會備份。
